臺灣桃園地方法院刑事判決　　　　　100年度交簡上字第181號
公　訴　人　臺灣桃園地方法院檢察署檢察官
上　訴　人　徐金燦
選任辯護人　葉民文律師
上列上訴人因被告公共危險案件，不服本院中華民國100 年8 月
5 日100 年度壢交簡字第2230號第一審刑事簡易判決（偵查案號
：100 年度偵字第15254 號），提起上訴，本院管轄之第二審合
議庭判決如下：
    主  文
原判決撤銷。
徐金燦服用酒類，不能安全駕駛動力交通工具而駕駛，處拘役伍
拾玖日，如易科罰金，以新臺幣壹仟元折算壹日。
    事  實
一、徐金燦前於民國94年間因公共危險（服用酒類，不能安全駕
    駛動力交通工具而駕駛罪）案件，經本院以94年度壢交簡字
    第800 號判決判處罰金銀元10,000元確定（於本件不構成累
    犯）。詎其仍不知悔改，自100 年4 月1 日晚上11時許起至
    同日時40分許止，在桃園縣楊梅市○○路附近飲用鋁罐裝啤
    酒2 罐後，已不能安全駕駛動力交通工具，仍於同日晚上11
    時40分許，自該處駕駛車牌號碼LG—6778號自用小客車欲返
    回桃園縣觀音鄉○○路839 巷63弄7 號住處，嗣於翌（2 ）
    日凌晨1 時40分許，在桃園縣楊梅市○○○路與三民路口前
    為警查獲，並測得其呼氣酒精濃度為每公升0.94毫克。
二、案經桃園縣政府警察局楊梅分局報告臺灣桃園地方法院檢察
    署檢察官偵查後聲請簡易判決處刑。
    理  由
壹、證據能力方面：
一、按被告以外之人於審判外之言詞或書面陳述，除法律有規定
    者外，不得作為證據；又被告以外之人於審判外之陳述，雖
    不符合同法第159 條之1 至第159 條之4 之規定，但經當事
    人於審判程序同意作為證據，法院審酌該言詞陳述或書面陳
    述作成時之情況，認為適當者，亦得為證據；當事人、代理
    人或辯護人於法院調查證據時，知有第159 條第1 項不得為
    證據之情形，而未於言詞辯論終結前聲明異議者，視為有前
    項之同意，刑事訴訟法第159 條第1 項及第159 條之5 分別
    定有明文。查本案資以認定被告犯罪事實之刑法第185 條之
    3 （公共危險）案件測試觀察紀錄表、汽車駕駛人酒後生理
    協調平衡檢測紀錄表、桃園縣政府警察局舉發違反道路交通
    管理事件通知單等，均為警員就本件個案所製作之文書，其
    性質屬傳聞證據，然被告於言詞辯論終結前對於上開傳聞證
    據並未提出異議，本院審酌上開證據資料製作時之情況，並
    無違法不當及證明力明顯過低之瑕疵，認以之作為證據應屬
    適當，揆諸刑上開規定，前揭證據資料均有證據能力。
二、又酒精濃度測試報告表則係機械之方式測試後自動列印，並
    非依憑人之記憶再加以轉述而得，要非供述證據，無「傳聞
    證據排除法則」之適用，此外，復無證據證明有何偽造、變
    造或違法取得之情事，且與檢察官主張之事實具有關聯性，
    則該酒精濃度測試報告表亦胥有證據能力，合先敘明。
貳、實體部分
一、上開犯罪事實，業據被告徐金燦於本院審理時坦承不諱（見
    本院卷第38頁、第50頁反面），而被告於100 年4 月2 日凌
    晨1 時40分許，檢測其呼氣酒精濃度達每公升0.94毫克，有
    酒精測定紀錄表、桃園縣政府警察局舉發違反道路交通管理
    事件通知單、刑法第185 條之3 案件測試觀察紀錄表及生理
    協調平衡檢測紀錄表各1 紙附卷可參（見偵卷第15頁至第18
    頁），而按人體呼氣中酒精濃度每公升含量為0.25毫克，即
    相當於血液中酒精濃度（ＢＡＣ）百分之0.05，且依該函所
    附該所79年「駕駛人行為反應之研究－酒醉駕車對駕駛行為
    之分析研究」指出：ＢＡＣ達百分之0.03至百分之0.05時，
    對駕駛能力之影響為：多數駕駛人心境逐漸變幻不定，視覺
    與反應靈敏性減弱，對速度及距離的判斷力差。對心理行為
    之影響為：觀察力逐漸欠缺，心情漸趨輕鬆，自信心增加，
    多話，精神狀態處於陶醉感。ＢＡＣ到達百分之0.05至百分
    之0.08時，對駕駛能力之影響為：反應遲鈍，駕駛能力受損
    ，遲而不決或決而不行。對心理行為之影響為：情緒鬆弛，
    感情與行為趨向誇張，肌肉不協調，精神處於興奮狀態。Ｂ
    ＡＣ到達百分之0.08至百分之0.15時，對駕駛能力之影響為
    ：判斷力嚴重受到影響，體能與精神協調受損，駕駛之體能
    困難增加。對心理行為之影響為：產生情緒異常現象，步伐
    不平穩，言語不清，反應惡劣，記憶及判斷力受損，精神處
    於錯亂狀態。ＢＡＣ超過百分之0.15時，對駕駛能力之影響
    為：視線搖晃，駕駛已進入恍惚狀態，判斷及理解遭到扭曲
    ，駕駛不穩定。對心理行為之影響為：意識不明，嘔吐，站
    、走及講話困難，責任感喪失，精神處於麻痺狀態。ＢＡＣ
    超過百分之0.5 時，對駕駛人能力之影響為：無法開車。對
    心理行為之影響為：爛醉如泥，失去知覺可能致死，精神處
    於昏睡狀態。上開酒精影響駕駛人駕駛能力之研究，有交通
    部運輸研究所90年09月24日運安字第900005854 號函暨所附
    該所79年「駕駛人行為反應之研究—酒醉駕車對駕駛行為之
    分析研究」可考。被告於本件測得之呼氣中所含酒精濃度為
    每公升0.94毫克，相當於血液中酒精濃度（ＢＡＣ）百分之
    0.188 ，依上開說明，被告之視線搖晃，判斷及理解能力均
    受到相當程度之影響而減退，駕駛能力呈不穩定狀態。再參
    酌被告酒後生理協調平衡檢測結果，5 項檢測有4 項不合格
    等情，足徵被告案發時確已因酒精作用，而影響正常之駕駛
    能力，其酒醉駕車，已達不能安全駕駛之程度，亦堪認定，
    本件事證明確，被告犯行已堪認定，應依法論科。
二、案被告行為後，刑法第185 條之3 業於100 年11月8 日修正
    ，100 年11月30日公布，並自100 年12月2 日施行，修正前
    刑法第185 條之3 規定：服用毒品、麻醉藥品、酒類或其他
    相類之物，不能安全駕駛動力交通工具而駕駛者，處1 年以
    下有期徒刑、拘役或科或併科15萬元以下罰金。因修正後之
    規定，將法定刑提高為2 年以下有期徒刑，罰金刑最高額提
    高為20萬元，並未較有利於被告，依刑法第2 條第1 項前段
    規定，本案應適用修正前刑法第185 條之3 規定，故核被告
    所為，係犯修正前刑法第185 條之3 之服用酒類不能安全駕
    駛動力交通工具而駕駛罪。
三、原審認被告罪證明確，依刑事訴訟法第449 條第1 項前段、
    第3 項、第454 條第2 項，刑法第185 條之3 、第41條第1
    項前段、刑法施行法第1 條之1 第1 項，量處被告有期徒刑
    貳月，並諭知易服勞役之折算標準，固非無見，惟查：於10
    0 年11月8 日修正，100 年11月30日公布，並自100 年12月
    2 日施行，針對刑法第185 條之3 法定刑之有期徒刑及罰金
    刑部分，俱有所修正，原審未及比較新舊法，自屬不當，應
    由本院將原判決撤銷改判。
四、原審適用前開規定，據以論罪科刑，固非全屬無見。惟按刑
    之量定，為求個案裁判之妥當性，法律固賦與法院裁量權，
    但此項裁量權之行使，並非漫無標準，仍應依刑法第57條規
    定，審酌行為人及其行為等一切情狀，為整體之評價，使罪
    刑均衡，輕重得宜，如偏執一端，致失出失入，自難謂為適
    法（最高法院87年度臺上字第2672號判決意旨參照）。故法
    院對有罪之被告科刑，應符合罪刑相當之原則，使罰當其罪
    ，以契合人民之法律感情。查被告徐金燦固有前述所載同罪
    質犯罪科刑紀錄及執行情形，此有臺灣高等法院被告前案紀
    錄表1 份附卷可稽（見原審卷第3 至7 頁），然該案已於94
    年8 月30日執行完畢，距本次案發近6 年之久，於此期間，
    被告未再犯罪，素行堪稱良好，本次因家逢劇變飲酒，一時
    失慮酒後駕車上路，亦未因此肇事致他人傷亡，是原審量處
    被告有期徒刑2 月，並以新臺幣一千元折算一日，尚認過重
    ，上訴意旨以此為由提起上訴，為有理由。原判決既有上述
    未及比較行為前後法律及量刑過重之瑕疵，即應由本院撤銷
    改判。爰審酌被告服用酒類致其呼氣酒精之濃度達每公升0.
    94毫克，竟仍駕駛動力交通工具上路，危及道路交通安全，
    且缺乏尊重其他用路人生命、身體及財產安全之觀念，然考
    量被告係因一時失慮酒後駕車上路，且其幸未造成他人傷亡
    害結果，犯後始終坦承犯行之犯後態度及被告之教育程度僅
    國中畢業等一切情狀，論處如主文所示之刑，並考量被告經
    濟情況，諭知如主文所示易科罰金之折算標準，以資懲儆。
據上論斷，應依刑事訴訟法第455 條之1 第1 項、第3 項、第36
9 條第1 項前段、第364 條、第299 條第1 項前段，刑法第2 條
第1 項前段、修正前刑法第185 條之3 、刑法第41條第1 項前段
，刑法施行法第1 條之1 第1 項，判決如主文。
本案經檢察官蕭永昌到庭執行職務。
中    華    民    國    100     年    12    月  12    日
                  刑事第五庭 審判長法  官  潘政宏
                                   法  官  石蕙慈
                                   法  官  陳郁融
以上正本證明與原本無異。
不得上訴。
                                   書記官  陳亭竹
中    華    民    國   100    年    12    月    13    日